臺灣高等法院臺南分院刑事判決　　　　　　九十三年度上訴字第一號　　　　Ｇ
　　　上　訴　人　臺灣台南地方法院檢察署檢察官
　　　被　　　告　甲　○　○
　　　選任辯護人　蘇　新　竹　律師
右上訴人因被告偽造文書案件，不服臺灣臺南地方法院九十二年度訴字第二一一號中
華民國九十二年十一月十九日第一審判決（起訴案號：臺灣臺南地方法院檢察署九十
一年度偵字第九五三六號），提起上訴，本院判決如左：
      主      文
原判決撤銷。
甲○○行使偽造私文書，足以生損害於他人，處有期徒刑陸月，如易科罰金以佰元
折算壹日。
如附表所示彰化商業銀行北台南分行之支票背面偽造之「吳東丰」署押各壹枚，均沒
收。
      事      實
一、甲○○係棋信企業有限公司（下稱棋信公司）之負責人，與憲驛有限公司（下稱
    憲驛公司，實際負責經營者係林台光）素有生意往來，雙方於民國（下同）九十
    年四月間因故終止合作關係而結算債務結果，棋信公司尚應給付憲驛公司新台幣
    （下同）一百三十五萬二千二百二十六元，甲○○竟基於行使偽造文書之犯意，
    於民國九十年三、四月間某日，在其友人吳品瑩所交付如附表所示彰化商業銀行
    北台南分行之支票三紙背面偽造「吳東丰」之署押，足以生損害於「吳東丰」，
    復於同年五月間某日，持上開三紙支票前往台北市松山機場附近，行使交付與憲
    驛公司職員李永志，待李永志將上開三紙支票取回憲驛公司，林台光發現支票發
    票人非甲○○，亦非棋信公司，即寄回棋信公司要求甲○○背書並補足差額，嗣
    甲○○於上開三紙支票以其名義背書後，連同由棋信公司所簽發面額二十七萬四
    千元之支票一紙（已兌現）寄回憲驛公司，林台光遂如數收受。屆期提示均遭退
    票，嗣於同年六月八日經林台光向銀行查詢得知上開三紙支票帳戶已遭拒絕往來
    ，始查悉上情。
二、案經憲驛公司訴請臺灣基隆地方法院檢察署檢察官呈請臺灣高等法院檢察署檢察
    長令核轉臺灣台南地方法院檢察署檢察官偵查起訴。
      理      由
一、訊據被告甲○○矢口否認有何行使偽造文書之犯行，辯稱：伊沒有在支票背面偽
    造「吳東豐」《應為吳東丰之誤，以下同》之署押，伊不認識吳東豐，也沒有必
    要冒用吳東豐之名義署押，吳品瑩不可能說吳東豐三個字是伊所簽發，再系爭支
    票是吳品瑩交付伊，用以清償其對伊之債務，吳品瑩為推卸責任或怕麻煩，亦有
    可能作不實之供述而指稱伊背書，不能以吳品瑩有瑕疵之供述，作為伊犯罪依據
    ，貴院勘驗偵查錄音帶時，伊亦未聽到吳東豐三字為伊所簽等語。經查：
（一）右揭三紙支票係被告所交付予憲驛公司之事實，業據告訴人代理人林台光指述
      綦詳，又各該支票背面確有「吳東丰」三字背書，並有如附表所示之支票及退
      票理由單各三紙在卷可稽（見臺灣基隆地方法院檢察署偵字卷第八至十三頁、
      原審卷三八頁）。被告坦承於前揭時、地交付如附表所示之支票三紙及在後署
      名「甲○○」背書等語在卷（見原審卷第四八、六三頁）。
（二）次查被告於偵查中已坦承：「（問：票如何取得？答）（吳東丰三個字）是我
      簽的。」、「（問：甲○○三個字是誰簽的？答）我。」、「（問：吳東豐三
      個字誰簽的？答）我（很小聲）。」、「（問：到底是那個峰？答）豐富的豐
      。」（見臺灣台南地方法院檢察署偵查卷第十六頁反面及九十一年十月四日之
      訊問錄音帶，因錄音設備不良導致有些聲音很小聲）、「（問：上次開庭吳品
      瑩說是你簽『吳東丰』三個字，有無印象？答）我印象中她（指吳品瑩）好像
      說我簽的，我就覺得奇怪，她怎麼講這樣子。」（見同上偵查卷第一八五頁反
      面及九十一年十月二十九日偵訊錄音帶），核與證人即被告女友吳品瑩所證：
      「吳東丰三個字，是甲○○簽的。」、「（問：吳東豐三個字誰簽的？答）沒
      有，不是我簽的，因為他（指甲○○）有問我那個人的名字，說他（指吳東豐
      ）怎麼沒有簽，那我也不懂，我就跟他（指甲○○）講那個人的名字。」「（
      問：什麼？答）我跟他講那個客人的名字。」、「（問：客人簽的嗎？吳東豐
      是誰？答）我就跟他（指甲○○）講這個名字，我只知道這個名字。」、「（
      問：客人簽的嗎？答）甲○○簽的。」、「（問：簽什麼？答）簽吳東豐，那
      他就問我呀，說怎麼沒有背書，我就跟他講是客人給我的，那我想說，我又不
      用簽，反正如果真的怎樣，客人不要那個，我還會付。」、「（問：吳東豐的
      豐是哪個豐？沒有聲音，答）就是這個峰，山峰的峰（吳品瑩當庭寫的吳東峰
      ）」、「（問：這個怎麼不一樣？很小聲，提示本件支票後面之吳東豐背書答
      ）沒有，那個是他（指甲○○）寫的，我就跟他（指甲○○）講，我怎麼曉得
      。」、「（問：到底是那個峰？答）山峰的峰。」（見同上偵查卷第十六頁反
      面及九十一年十月四日偵訊錄音帶）。復經本院受命法官當庭勘驗偵查中之九
      十一年十月四日偵訊錄音帶內容確檢察官問吳東豐三個字是不是你簽的，有人
      答「我」，再問是不是，吳品瑩就答如上訴書第一頁最後兩行所載的內容（兩
      造均稱其餘錄音帶不用再勘驗了）等情，有本院九十三年二月五日勘驗筆錄可
      稽。被告甲○○所供與證人吳品瑩所證，尚屬相符。被告辯稱錄音帶中未有其
      承認之聲音云云，自屬推諉飾詞，不可採信。而吳品瑩已明確證述，吳東豐交
      付支票時未背書，並告知被告關於交付支票之吳東豐名字，被告遂偽造其署押
      背書，並無不合之處。至吳品瑩告知交付支票之人為吳東峰，而被告背書為吳
      東丰，究係誤聽或故意為之，非吳品瑩所能知悉之事。
（三）原審雖將被告於偵查中當庭所書寫「吳東丰」（見同上偵卷第一八七頁）與支
      票背面所寫「吳東丰」三字，分別送請內政部警政署刑事警察局及法務部調查
      局鑑定結果，雖因記事本上類同筆跡較少，且支票背書上「吳東丰」簽名筆跡
      有做作之虞，而無法鑑定，分別有內政部警政署刑事警察局九十二年三月十二
      日局收0000000000號、法務部調查局九十二年八月六日調科貳字第
      ○九二○○二六一四三○號函各一紙可按（見原審卷第三四、三六頁）。然經
      肉眼比對被告於偵查中當庭所書寫「吳東丰」之筆跡與支票背面所寫「吳東丰
      」之筆跡，其運筆方法及字體樣式，均相類似，有該筆跡及支票可資比對。
（四）證人吳品瑩嗣於九十一年十月十八日檢察官複訊時，雖改稱：上次開庭因為宿
      醉，根本不知道檢察官在問什麼，「吳東豐」三字非被告所簽署；被告亦於九
      十一年十月二十九日檢察官再次訊問時辯稱：「（問：為何上次開庭時，你說
      是你簽？）我可能聽錯了」云云，惟經查前述偵訊錄音帶內容，檢察官於九十
      一年十月四日之訊問清楚，證人吳品瑩亦明確證述，尚無誤聽之虞，此有偵訊
      錄音帶一捲附卷可按。證人吳品瑩事後翻異，顯係迴護之詞，與被告所辯為事
      後卸責之詞，均無足採。
（五）綜右所述，被告之自白核與事實相符，堪以憑採。事實已臻明確，本件三紙支
      票背面之「吳東丰」署押背書確係被告甲○○所為，其犯行洵堪認定。至吳品
      瑩供稱現在找不到吳東豐（見原審卷第十八頁），無從訊問，難為被告有利之
      認定。
二、查被告在支票背面偽造「吳東丰」之署押，以為背書，其偽造支票背書，在票據
    法上係表示對支票負擔保責任之意思，為法律規定之文書，並非依習慣表示一定
    用意之證明，而其此項行為，足以生損害於他人。核被告所為，係犯刑法第二百
    十條、第二百十六條之行使偽造私文書罪。其偽造署押之行為，係偽造私文書犯
    行之部分行為，偽造私文書之低度行為，為行使偽造私文書之高度行為所吸收，
    均不另論罪。被告同時在三張支票上偽造「吳東丰」之署押背書後持以行使，既
    僅侵害「吳東丰」一人之法益，應祇成立單純一罪。原審疏未詳究，遽就此部分
    為被告無罪之判決，自有未洽，檢察官執此上訴指摘原判決不當，為有理由，應
    由本院將原判決予以撤銷改判。爰審酌被告之素行、犯罪動機、目的、方法、所
    生危害及犯罪後態度等一切情狀，量處有期徒刑六月，併諭知易科罰金之折算標
    準，以資懲儆。系爭三紙支票背面偽造之「吳東丰」之署押，均依法宣告沒收。
三、告訴意旨另以：被告甲○○明知上開三紙支票係無法兌現之客票，竟仍基於為自
    己不法所有之意圖，於前揭時、地交付上開支票，使告訴人代理人林台光陷於錯
    誤而予以收受，致告訴人憲驛公司受有不獲清償之損害，因認被告另涉犯刑法第
    三百三十九條第二項詐欺得利罪嫌。訊據被告甲○○堅詞否認有何詐欺之犯行，
    辯稱：伊沒有詐欺之意思，若存心要詐欺，當初全用不會兌現之客票即可等語。
    經查，本件棋信公司積欠告訴人憲驛公司一百三十五萬二千二百二十六元，經被
    告共交付客票七紙及棋信公司之支票一紙與告訴人代理人林台光以為清償，其中
    客票四紙及公司票均有兌現，有被告提出之明細表及結算單各一紙附卷可稽，雖
    如附表所示之三紙客票不獲兌現，然被告皆有應告訴人代理人所要求於該三紙支
    票上背書，以示負責，尚難因該三紙支票事後不獲兌現，遽認被告主觀上有詐欺
    之意思，況本件告訴人亦已依法提出給付票款訴訟，業經檢察官調取臺灣臺南地
    方法院九十年度南簡字第一五五一號、九十年度新簡字第七０一號卷核閱屬實，
    尚難謂告訴人有何利益之損失及被告有何財產不法利益之取得。是被告之所為顯
    與刑法第三百三十九條第二項詐欺得利罪之構成要件有別，應無成立該罪責之餘
    地。然此部分因與前揭有罪部分具有方法結果之牽連關係，屬於裁判上一罪，爰
    不另為無罪之諭知。
據上論斷，應依刑事訴訟法第三百六十九條第一項前段、第三百六十四條、第二百九
十九條第一項前段，刑法第二百十條、第二百十六條、第二百十九條、罰金罰鍰提高
標準條例第一條、第二條，判決如主文。
本案經檢察官王碧霞到庭執行職務。
中    華    民    國      九十三      年      四      月      八        日
                                  臺灣高等法院臺南分院刑事第四庭
                                      審判長法官  鄭    文    肅
                                            法官  陳    珍    如
                                            法官  高    明    發
右正本證明與原本無異。
如不服本判決，應於判決送達後十日內向本院提出上訴狀，其未敘述理由者並應於提
出上訴狀後十日內向本院補提理由書（應附繕本)。
                                      法院書記官  陳    淑    貞
中    華    民    國      九十三      年      四      月      九        日
附錄：本判決論罪科刑法條
刑法第二百十六條：
行使第二百十條至第二百十五條之文書者，依偽造、變造文書或登載不實事項或使登
載不實事項之規定處斷。
附表：
┌───┬────┬────────┬───────┬─────────┐
│編號  │發票人  │支票號碼        │發票日        │票面金額（新台幣）│
│      │        │                │              │                  │
├───┼────┼────────┼───────┼─────────┤
│一    │周少寶即│ＰＧ４６６７３２│九十年八月十日│三十七萬八千六百七│
│      │益翊商行│４              │              │十五元            │
│      │        │                │              │                  │
├───┼────┼────────┼───────┼─────────┤
│二    │周少寶即│ＰＧ４６６７３２│九十年八月二十│三十一萬四千五百元│
│      │益翊商行│０              │日            │                  │
│      │        │                │              │                  │
├───┼────┼────────┼───────┼─────────┤
│三    │周少寶即│ＰＧ４６６７３１│九十年八月三十│二十六萬三千二百元│
│      │益翊商行│６              │一日          │                  │
│      │        │                │              │                  │
└───┴────┴────────┴───────┴─────────┘
